臺灣高等法院刑事判決　　　　　　　　　　　　　　九十一年度交上易字第七六號
　　上　訴　人
　　即　被　告　　丙○○
右上訴人即被告因過失傷害案件，不服臺灣板橋地方法院九十年度交易字第四四０號
，中華民國九十年十一月十二日第一審判決（起訴案號：臺灣板橋地方法院檢察署九
十年度偵字第六０六二號）提起上訴，本院判決如左：
    主  文
原判決關於丙○○部分撤銷。
丙○○因過失傷害人，處拘役肆拾日，如易科罰金，以佰元折算壹日。
    事  實
一、丙○○於民國八十九年六月六日凌晨零時十分許，騎乘車牌號碼ＯＸＳ－七四０
    號機車，沿臺北縣三重市○○路○段往市區方向行駛，行近自強路與六張街無號
    誌之交岔路口時，原應注意減速慢行，作隨時停車之準備，及應注意車前狀況，
    隨時採取必要之安全措施，以避免危險之發生，且依當時情形，又無不能注意之
    情形，竟疏未注意，猶貿然前行，適有亦疏未注意轉彎時應禮讓直行車先行之乙○○騎乘車牌號碼ＵＹＫ－六二八號機車後搭載甲○○，沿臺北縣三重市○○路
    ○段對向駛來，欲左轉進入六張街，貿然左轉切入六張街巷道。二人均閃避不及
    ，丙○○所騎乘之機車車頭撞及乙○○所騎乘機車之右前側踏板處，雙方均因重
    心失穩倒地，致丙○○受傷多處（乙○○所犯過失傷害部分，經原審法院判處拘
    役五十日，如易科罰金，以三百元折算一日確定），乙○○亦受有頭部外傷併頸
    部外傷、顏臉及右上肢多處擦傷等傷害，甲○○則受有右膝十字韌帶斷裂之傷害
    。丙○○於肇事後，經路人報警，於未被有偵查犯罪職權之機關或公務員發覺前
    ，即向據報趕赴現場處理之臺北縣警察局三重分局厚德派出所警員陳錦進自首為
    肇事者並接受裁判。
二、案經乙○○、甲○○訴由臺北縣警察局三重分局報請臺灣板橋地方法院檢察署檢
    察官偵查起訴。
    理  由
一、右揭事實，業據被告丙○○於原審及本院審理時坦承不諱（原審九十年十月二十
    九日審判筆錄、本院九十一年五月二十一日審判筆錄），核與告訴人乙○○、甲○○二人指訴之情節相符，復有肇事現場草圖一紙、道路交通事故調查報告表一
    紙、診斷證明書二紙、臺北縣立三重醫院病歷摘要表二紙、告訴人二人之馬偕紀
    念醫院急診病歷各一份、現場照片四幀及車損照片九幀在卷可稽。而本件肇事責
    任經送請臺灣省臺北縣區車輛行車事故鑑定委員會鑑定，結果以：「乙○○駕駛
    輕機車行經無號誌路口，轉彎車未讓直行車先行，為肇事主因；丙○○駕駛重機
    車行經無號誌路口，未減速慢行為肇事次因。」，亦有該委員會九十年六月二十
    九日北鑑字第九０一四八四號鑑定意見書一紙附卷可佐。又被告丙○○於肇事後
    ，未被有偵查犯罪職權之機關或公務員發覺前，即向據報趕赴現場處理之臺北縣
    警察局三重分局厚德派出所警員陳錦進坦承為肇事人，嗣並接受裁判一節，亦據
    證人陳錦進於原審調查時結證屬實（原審九十年十月八日訊問筆錄），並有臺北
    縣警察局三重分局九十年九月二十五日九０北警重刑字第０二八二九八號函所附
    陳錦進警員填載之資料表一紙在卷可憑。
二、按汽車行經無號誌之交岔路口，應減速慢行，作隨時停車之準備；又汽車行駛時
    ，駕駛人應注意車前狀況，並隨時採取必要之安全措施，行為時道路交通安全規
    則第九十三條第一項第四款及第九十四條第三項，分別定有明文。被告丙○○經
    已自陳乃領有機車駕駛執照之汽車駕駛人，並有道路交通案件代保管物件（駕駛
    執照）臨時收據影本附卷可查，其駕車行經上開無號誌之交岔路口，原應注意減
    速慢行，作隨時停車之準備，及應注意車前狀況，隨時採取必要之安全措施，以
    避免危險之發生，竟疏未注意，猶貿然前行，所騎乘之機車因閃避不及，車頭撞
    及告訴人乙○○所騎乘機車之右前側踏板處，雙方均重心失穩倒地，致告訴人乙○○及甲○○受有如事實欄所載之傷害，被告丙○○顯有違上開道路交通安全規
    則之規定，且依車禍當時之情形，並無不能注意之情事。被告應注意並能注意依
    上開道路交通安全規則之規定駕車，竟疏未注意，肇致本件車禍，自有過失甚明
    。雖告訴人乙○○騎乘機車左轉時未讓直行車先行為肇事主因，惟被告仍難辭其
    肇事次因之過失責任。且被告之過失行為與告訴人所受傷害之結果間，復具有相
    當因果關係。本件事證明確，被告之犯行洵堪認定。
三、核被告丙○○之所為，係犯刑法第二百八十四條第一項前段之過失傷害罪。被告
    一過失行為，致告訴人乙○○及甲○○二人受傷，觸犯二個過失傷害罪名，為想
    像競合犯，應從一重處斷。又被告於肇事後，未被有偵查犯罪職權之機關或公務
    員發覺前，即向趕赴處理之員警自首為肇事人，並接受裁判，應依刑法第六十二
    條前段自首之規定，減輕其刑。
四、原審據以對被告論罪、科刑，固非無見；惟查，被告自首本件過失傷害之犯罪，
    且為本件肇事次因，原判決未予審酌，仍量處與肇事主因之乙○○同為拘役五十
    日，尚有未洽。被告提起上訴意旨指摘及此，非無理由，應由本院就被告丙○○
    部分予以撤銷改判。爰審酌被告之品行、過失程度、致告訴人所受傷害程度，及
    於犯罪後尚未與告訴人達成和解之犯後態度等一切情狀，量處如主文第二項所示
    之刑。又被告於本件犯罪行為後，刑法第四十一條已於九十年一月十日修正公布
    ，並於同年月十二日實施，應依刑法第二條第一項前段規定，適用裁判時即修正
    後刑法第四十一條第一項前段之規定，諭知易科罰金之折算標準。
據上論斷，應依刑事訴訟法第三百六十九條第一項前段、第三百六十四條、第二百九
十九條第一項前段，刑法第二百八十四條第一項前段、第五十五條、第六十二條前段
、第二條第一項前段、第四十一條第一項前段，罰金罰鍰提高標準條例第一條前段、
第二條，判決如主文。
本案經檢察官劉靜婉到庭執行職務
中    華    民    國      九十一      年      六    月      四        日
                              臺灣高等法院交通法庭
                                  審判長法  官  陳  春  秋
                                        法  官  高  明  哲
                                        法  官  王  麗  莉
右正本證明與原本無異。
不得上訴。
                                        書記官  初  玲  玲
中    華    民    國      九十一      年      六      月      四        日
附錄本判決論罪科刑法條
刑法第二百八十四條第一項前段
因過失傷害人者，處六月以下有期徒刑、拘役或五百元以下罰金，致重傷者，處一年
以下有期徒刑、拘役或五百元以下罰金。
